【裁判字號】    97,裁,4124
【裁判日期】    970821
【裁判案由】    聲請停止執行
【裁判全文】
最  高  行  政  法  院  裁  定
                                      97年度裁字第4124號
抗  告  人  甲○○
                        送達代.
                          號5.
上列抗告人因與相對人臺北縣政府違章建築拆除大隊間聲請停止
執行事件，對於中華民國97年6月30日臺北高等行政法院97年度
停字第67號裁定，提起抗告，本院裁定如下：
    主  文
抗告駁回。
抗告訴訟費用由抗告人負擔。
    理  由
一、按抗告法院認抗告為不合法或無理由者，應為駁回抗告之裁
    定。次按「於行政訴訟起訴前，如原處分或決定之執行將發
    生難於回復之損害，且有急迫情事者，行政法院亦得依受處
    分人或訴願人之聲請，裁定停止執行。」為行政訴訟法第11
    6條第3項前段所明定。而所謂難於回復之損害，係指其損害
    不能回復原狀，或不能以金錢賠償，或一般社會通念上，如
    為執行可認達到回復困難之程度而言。
二、本件抗告意旨略謂：相對人之拆除部分包含大門、圍牆、加
    蓋屋頂、廚房及洗曬衣間等，此由相對人民國（下同）97年
    5月23日北縣拆認字第0970021818號函之處分（下稱系爭處
    分）之附件照片可證。於97年6月24日原審行準備程序時，
    抗告人一時緊張，並未完整表達，嗣於97年6月27日補充理
    由狀中補充說明之，並述明大門及圍牆拆除後，居家安全堪
    慮，根本無法居住，無廚房及洗曬衣間，民生問題亦無法滿
    足基本之生存需要，何況生病老父之安養，然原審漏未審酌
    。抗告人修繕房屋，本有充裕時間採取變更設計或恢復原狀
    等補救作法，詎相對人應告知不法而未告知，爰請本院裁定
    停止有重大瑕疵之系爭處分之執行，給抗告人一個機會，安
    養老父餘年等語。
三、經查，原裁定係以：系爭處分通知抗告人於3日內自行拆除
    坐落臺北縣新店市○○路○段100巷1號地下層（前、後、左
    ）之構造物（下稱系爭違章建築），且相對人原定97年6月
    19日上午9時拆除系爭違章建築，核屬有急迫情事無疑。惟
    抗告人之父所居住之增建有系爭違章建築之房屋，其一樓部
    分有五個房間，抗告人之父僅居住在其中一間，且其違建部
    分為廚房，而非居住之房間，相對人之拆除僅生無法使用廚
    房部分之損害，該損害並非不能或難以回復原狀，亦非不能
    以金錢估價賠償，是本件依一般社會通念，並無發生難於回
    復之損害之可能，抗告人聲請停止執行，核與行政訴訟法第
    116條第3項前段規定停止執行之要件不符，其聲請自不應准
    許為由，而駁回抗告人在原審之聲請。本院揆諸首揭規定及
    說明，原裁定認事用法，均屬妥適，核無不合。縱抗告人所
    稱拆除部分包含大門、圍牆、加蓋屋頂、廚房及洗曬衣間等
    語為真，惟其仍非抗告人之父居住之房間，且相對人拆除之
    ，揆諸首揭說明，核無難於回復之損害。是抗告人執詞指摘
    原裁定違誤，求予廢棄，為無理由，應予駁回。
四、依行政訴訟法第104條、民事訴訟法第95條、第78條，裁定
    如主文。
中    華    民    國    97    年    8     月    21    日
                    最高行政法院第五庭
                        審判長法官  劉  鑫  楨
                              法官  鄭  小  康
                              法官  黃  淑  玲
                              法官  劉  介  中
                              法官  吳  慧  娟
以  上  正  本  證  明  與  原  本  無  異
中    華    民    國    97    年    8     月    21    日
                              書記官  張  雅  琴


司法院資訊處製作；財團法人民間司法改革基金會備份。
